臺灣高等法院高雄分院刑事判決　　　 100年度交上訴字第43號
上　訴　人
即　被　告　鄧雅方
選任辯護人　徐仲志律師
上列上訴人因公共危險等案件，不服臺灣高雄地方法院99年度交
訴字第100 號中華民國100 年3 月31日第一審判決（起訴案號：
臺灣高雄地方法院檢察署98年度偵字第21477 號），提起上訴，
本院判決如下：
    主  文
上訴駁回。
鄧雅方緩刑貳年。
    事  實
一、鄧雅方考領普通小型車駕駛執照，於民國98年2 月12日凌晨
    4 時25分許，駕駛車牌號碼3617-JH 號自小客車，沿高雄市
    岡山區○○○路快車道由東往西方向行駛，於行經該路段11
    6 號前，本應注意汽車駕駛人應注意車前狀況，並隨時採取
    必要之安全措施，依當時天候晴，夜間有照明，柏油路面、
    乾燥、無缺陷或無障礙物、視距良好，且依其智識能力並無
    不能注意之情事，詎鄧雅方竟疏未注意，適有黃明陽亦疏未
    注意慢車不得駛入快車道，貿然沿嘉新西路由西往東方向推
    手推車行走至該處，鄧雅方駕駛之前揭自小客車右前側保險
    桿因而撞擊黃明陽之手推車，使黃明陽之小腿遭其手推車反
    作用力撞擊後，受有右外踝骨折之傷害。詎鄧雅方於肇事並
    知悉黃明陽受傷後，竟未下車查看，復未停留在現場採取必
    要措施或報警求助，反基於肇事逃逸之犯意，旋駕駛上揭自
    小客車逃離現場，嗣經目擊路人記下其前揭自小客車之車牌
    號碼報警處理，始循線查獲上情。
二、案經黃明陽訴由高雄市政府警察局岡山分局移送臺灣高雄地
    方法院檢察署檢察官偵查起訴。
    理  由
壹、證據能力部分：
    按被告以外之人於審判外之陳述，雖不符刑事訴訟法第159
    條之1 至之4 之規定，然經當事人於審判程序同意作為證據
    ，法院審酌該言詞陳述或書面陳述作成時之情況，認為適當
    者，亦得為證據，同法第159 條之5 第1 項定有明文。本判
    決下列所引用之證據，屬被告以外之人在審判外陳述之傳聞
    證據部分，除依刑事訴訟法第159 條之1 至第159 條之4 規
    定得為證據者外，其餘業經被告、辯護人及檢察官於本院審
    理中，就卷內各項證據（含傳聞證據、非傳聞證據及符合法
    定傳聞法則例外之證據），均明示同意有證據能力（見本院
    卷第39-40 頁），基於尊重當事人對於傳聞證據之處分權，
    及證據資料愈豐富愈有助於真實發現之理念，本院審酌該等
    證據作成時情況，並無違法取證之瑕疵，且無顯不可信之情
    形，以之作為證據應屬適當，自均有證據能力，而得採為認
    定被告犯罪事實之證據。
貳、認定犯罪事實所憑之證據及理由：
一、訊據被告鄧雅方坦承前揭過失傷害之犯行，惟矢口否認有肇
    事致人受傷逃逸之犯行，辯稱：「其不知道撞到人，並無肇
    事逃逸之故意」云云。
二、經查：
(一)、過失傷害部分：
  1.上開過失傷害之事實，業據被告於本院審理中坦承不諱（見
    本院卷第55頁），並經證人即告訴人黃明陽於警詢及檢察官
    偵查中證述綦詳（見偵卷第6-8 、29頁），復有道路交通事
    故調查報告表(一)(二)、事故現場圖、肇事現場暨車輛照片（見
    偵卷第13-15 、17-25 頁、原審卷一第39-44 頁）在卷可稽
    。再者，本件經送往臺灣省高屏澎區行車事故鑑定委員會鑑
    定結果，亦認「鄧雅方駕駛小客車未注意車前狀況，並採取
    必要之安全措施為肇事次因；黃明陽推手推車逆向行走侵入
    快車道為肇事主因。」此有該委員會高屏澎區990685號鑑定
    意見書在卷可查（見原審卷一第46-47 頁），可見被告就本
    件車禍之發生應負過失責任無訛。又告訴人因本件車禍受有
    右外踝骨折傷害之事實，有高雄長庚醫院出具之診斷證明書
    在卷可查（見偵卷第9 頁），足認被告上揭過失行為與告訴
    人所受傷害結果間，二者具有相當因果關係，亦可認定。
  2.按汽車行駛時，駕駛人應注意車前狀況，並隨時採取必要之
    安全措施，道路交通安全規則第94條第3 項定有明文；本件
    被告既考領有普通小型車駕駛執照，此有本院依職權查詢之
    證號查詢汽車駕駛人資料（見本院卷第58頁）在卷可憑，則
    被告對於駕駛人應注意上開行車安全之規定，自無不知之理
    ，當應確實注意並遵守之，且事故發生當時雖係夜間，惟有
    照明、天候晴朗、柏油路面狀況乾燥、無缺陷及障礙物、視
    距良好，有前揭道路交通事故調查報告表及事故現場圖在卷
    可憑，且依被告之智識、能力，亦無不能注意之情事，詎被
    告竟疏未注意貿然前行，致發生本件車禍，足見被告就本件
    車禍之發生，確應負過失傷害之罪責。再參酌被告於警詢及
    原審審理中供稱「我當時是開在『快車道』」等語（見偵卷
    第4 頁、原審卷一第16頁），且卷附道路交通事故調查報告
    表(一)、現場圖及照片，顯示事故發生後，告訴人之手推車停
    在嘉新西路東向快車道上等情（見偵卷第13、14、17-22 頁
    ），及臺灣省高屏澎區行車事故鑑定委員會亦認「黃明陽推
    手推車逆向行走侵入快車道為肇事主因。」（參照前揭鑑定
    意見書；見原審卷一第46-47 頁）等情綜合研判，足徵「被
    告駕駛小客車未注意車前狀況，並採取必要之安全措施」為
    本件車禍發生之「次因」；而告訴人「推手推車逆向行走侵
    入快車道」為本件車禍肇事「主因」之事實，應可認定。
(二)、肇事致人受傷逃逸部分：
    被告雖否認前揭「肇事致人受傷逃逸」之犯行，並以前詞置
    辯，惟查：
  1.證人即告訴人於警詢證稱：「我於98年2 月12日4 時25分許
    ，在高雄市岡山區○○○路116 號前發生交通事故，我當時
    推手推車推漁貨由西往東方向行走，對方的自小客車就撞到
    我的手推車，手推車就撞到我的雙腳小腿；對方沒有下車與
    我處理車禍事宜；我的手推車前方被撞後整個變形損壞」等
    語（見偵卷第6-8 頁）；且現場目擊證人林裕翔於檢察官偵
    查中亦證稱：「我們《指告訴人與其等現場目擊者》都在魚
    市場工作，當時遠遠就看到一部紅色喜美從橋開下來，速度
    很快，都沒有煞車，就直接撞上去，我們攔不住，就趕緊記
    下車號報警；車子撞到告訴人後有停下來，我與旁人追上去
    ，有叫肇事者下車，但肇事者還是將車子開走」等語明確（
    見偵卷第29-30 頁），復於原審審理中證稱：「肇事車輛撞
    上告訴人復繼續開約5 公尺才停車，之後我跑過去要駕駛下
    車處理，駕駛人並沒有下來就加速逃逸」等語綦詳（見原審
    卷二第14-15 頁）；佐以被告於警詢、檢察官偵查、原審及
    本院審理中均供承：「前揭肇事之自小客車係其所駕駛」之
    事實，復於本院審理中坦承前揭過失傷害之犯行，已詳如前
    述；再參諸證人林裕翔前揭證詞，顯見被告於車禍發生當時
    ，對於其駕車肇事之事實，悉數知情，否則豈會於肇事後作
    短暫停車後，因見有人示意其下車，隨即迅速駕車駛離現場
    ，被告為規避本件駕車肇事之過失責任，至為明顯。
  2.再者，被告所撞擊之物品，係質地堅硬之金屬材質手推車，
    且告訴人之手推車遭被告駕駛之自小客車撞擊後，呈現嚴重
    扭曲變型之事實，有被告之手推車遭撞擊後之照片附卷可憑
    （見偵卷第18-22 頁）；另被告駕駛之自小客車於肇事後，
    右前保險桿處大片烤漆脫落且保險桿部分脫離，有車損照相
    在卷可稽（見偵卷第23-35 頁），且告訴人確因本件車禍受
    有右外踝骨折傷害之事實，有前揭高雄長庚醫院出具之診斷
    證明書在卷可憑，可見被告駕駛之自用小客車前方保險桿處
    撞及告訴人之手推車，且撞擊力道非輕，被告於駕車撞擊告
    訴人之手推車之際，應確已知悉其前揭駕車肇事之行為已致
    告訴人受傷之事實，被告前揭所辯，顯係卸責之詞，不足採
    信。從而，被告知悉其駕車肇事致告訴人受傷，竟未下車查
    看，復未停留現場採取必要措施或報警求援，反基於肇事逃
    逸之犯意，旋駕駛上揭自小客車逃離現場之事實，應堪認定
    。
  3.至證人林裕翔於檢察官偵查及原審審理中雖證稱：「車禍當
    時我看見小客車車內之駕駛是一名男性」云云；惟本件車禍
    發生時，肇事者（即被告）並未搖下車窗且未下車之事實，
    已據證人林裕翔於原審審理中證述在卷（見原審卷二第15頁
    ），可見證人林裕翔僅係透過自小客之車窗玻璃向內探視，
    以當時係夜間有照明之情況下，已難排除因反光而阻礙其視
    線之可能；況當時被告停車一下立即開走，其時間甚短，證
    人林裕翔應無充分時間判定駕駛者究係男性或女性；且被告
    於警詢、檢察官偵查、原審及本院審理中均一致供承：「前
    揭肇事自小客車係其所駕駛」等語，復於本院審理供稱：「
    我本來是『短髮』」等語（見本院卷第34頁），則證人林裕
    翔當有可能因見「駕駛人係短髮」而誤判係「男性」，從而
    證人林裕翔前揭證述「自小客車駕駛係男性」等語，應屬誤
    認所致，為本院所不採，然此誤認並無礙被告前揭肇事致人
    受傷逃逸事實之認定，一併敘明。
三、綜上所述，被告上揭過失傷害及肇事致人受傷逃逸之犯行，
    均罪證明確，應依法論科。
、論罪科刑：
一、核被告所為，係犯刑法第284 條第1 項前段之過失傷害罪及
    同法第185 條之4 肇事致人受傷逃逸罪。被告所犯過失傷害
    及肇事致人受傷逃逸等二罪間，犯意各別，行為態樣不一，
    應分論併罰。
二、原審認被告罪證明確，因而適用刑法第284 條第1 項前段、
    第185 條之4 、第51條第5 款及刑法施行法第1 條之1 之規
    定，並審酌被告之過失程度尚屬輕微，告訴人擅入快車道，
    對於本件車禍之發生與有重大過失、告訴人所受傷害，並參
    酌被告於肇事後未對告訴人施以必要救護措施，反基於肇事
    逃逸之故意逃離現場，置告訴人於不顧及被告並無其他犯罪
    前科之素行等一切情狀，就所犯過失傷害部分量處有期徒刑
    2 月、肇事致人傷害逃逸部分量處有期徒刑7 月，並定其應
    執行為有期徒刑8 月，其認事用法，核無不合，量刑亦屬允
    當。被告上訴意旨否認其前揭過失傷害（嗣於本院審理中已
    坦承此部分犯行）及肇事致人傷害逃逸之犯行，並無理由，
    應予駁回。末查，被告於事故發生後，已與告訴人以新臺幣
    （下同）30萬元達成和解，並先給付告訴人6 萬元（當庭給
    付2 萬元，另匯款給付4 萬元），此有本院審判筆錄、臺灣
    高雄地方法院100 年度審移調字第151 號調解筆錄及郵政國
    內匯款執據影本在卷可憑（本院卷第50、57、59-66 頁），
    且告訴人於本院審理中亦供稱：「有和解，願意原諒被告」
    等語（見本院卷第56頁）；又未曾因故意犯罪受有期刑徒刑
    以上刑之宣告，有臺灣高等法院被告前案紀錄表在卷可參（
    本院卷第67頁），犯後坦承過失傷害之犯行，並非全無悔意
    ，本院審酌上情，認其經此論罪科刑之教訓，當知警惕，應
    無再犯之虞，所宣告之刑以暫不執行為適當，爰併宣告緩刑
    2 年。
據上論結，應依刑事訴訟法第368 條、第74條第1 項第1 款，判
決如主文。
本案經檢察官張益昌到庭執行職務。
中    華    民    國   100    年    8     月    9     日
                  刑事第四庭    審判長法  官  蕭權閔
                                      法  官  吳進寶
                                      法  官  唐照明
以上正本證明與原本無異。
過失傷害罪部分不得上訴。
其他部分如不服本判決應於收受本判決後10日內向本院提出上訴
書狀，其未敘述上訴理由者，並得於提起上訴後10日內向本院補
提理由書狀（均須按他造當事人之人數附繕本）「切勿逕送上級
法院」。
中    華    民    國   100    年    8     月    9     日
                                      書記官  黃琳群
附錄論罪法條：
刑法第284條第1項
因過失傷害人者，處 6 月以下有期徒刑、拘役或 5 百元以下罰
金，致重傷者，處1 年以下有期徒刑、拘役或5 百元以下罰金。
刑法第185條之4
駕駛動力交通工具肇事，致人死傷而逃逸者，處 6 月以上 5 年
以下有期徒刑。